【裁判字號】    95,訴,2409
【裁判日期】    950925
【裁判案由】    毒品危害防制條例
【裁判全文】
臺灣板橋地方法院刑事判決              95年度訴字第2409號
公  訴  人  臺灣板橋地方法院檢察署檢察官
被      告  乙○○
上列被告因違反毒品危害防制條例案件，經檢察官提起公訴（九
十五年度毒偵字第四六一０號），本院依簡式審判程序判決如下
：
    主  文
乙○○施用第一級毒品，累犯，處有期徒刑壹年。
扣案之海洛因殘渣袋壹個沒收銷燬之及注射針筒貳支沒收。
    事  實
一、乙○○前曾於民國八十七年間因違反槍砲彈藥刀械管制條例
    案件，經臺灣高等法院判處有期徒刑一年四月，併科罰金新
    臺幣二萬元，並經最高法院駁回上訴確定，於九十年三月二
    十日假釋出監付保護管束，於九十年七月二十七日假釋期滿
    執行完畢；復於九十二年間因施用第一、二級毒品案件，經
    本院於九十三年二月二十日以九十二年度訴字第二六五六號
    判決判處有期徒刑十月，於九十四年二月九日執行完畢。另
    乙○○復因於八十八年一月間因施用第二級毒品案件，經本
    院以八十八年度毒聲字第四三一一號裁定送觀察、勒戒後，
    因認無繼續施用毒品之傾向，於八十八年七月三十日觀察勒
    戒執行完畢出所，並經臺灣板橋地方法院檢察署檢察官於八
    十九年七月三十日以八十八年度偵字第一五六四二號為不起
    訴處分確定；再於九十二年因施用第一、二級毒品案件，經
    本院以九十二年度毒聲字第二八六二號裁定送觀察、勒戒後
    ，因認有繼續施用毒品之傾向，再經本院以九十二年度毒聲
    字第三一七八號裁定令入戒治處所施以強制戒治，於九十三
    年一月九日因毒品危害防制條例修正而釋放出所，並經檢察
    官提起公訴，經本院以九十二年度訴字第二六五六號判決判
    處前開罪刑在案。詎乙○○猶不知悔改，復基於施用第一級
    毒品海洛因之犯意，於九十五年六月二十九日下午某時，在
    臺北縣三重市○○路某工地（詳細地址不詳），以將海洛因
    置入針筒內，以針筒注入體內之方式，施用第一級毒品海洛
    因一次。嗣於九十五年六月三十日九時三十分許，在臺北縣
    三重市○○路一０六巷底為警查獲，並扣得其所有預備供施
    用海洛因所用未使用之注射針筒二支及內含微量海洛因之殘
    渣袋一個。
二、案經臺北縣政府警察局三峽分局報告臺灣板橋地方法院檢察
    署檢察官偵查起訴。
    理  由
一、本院於準備程序進行中，被告乙○○就被訴事實為有罪之陳
    述，經告知被告簡式審判程序之旨，並聽取公訴人及被告之
    意見後，裁定進行簡式審判程序。
二、前揭事實，業據被告在本院審理時坦承不諱，且被告經警查
    獲後所採集之尿液，經送請檢驗之結果，確呈嗎啡陽性反應
    ，有臺灣檢驗科技股份有限公司九十五年七月十七日出具之
    濫用藥物尿液檢驗報告一份附卷可稽。此外，復有被告所有
    供其預備施用海洛因所用未使用之注射針筒二支、內含微量
    海洛因之殘渣袋一個扣案及卷附毒品初步檢驗報告一份足資
    佐證。是堪認被告自白施用第一級毒品海洛因應與事實相符
    。復按，毒品危害防制條例於九十二年七月九日修正公布，
    自九十三年一月九日施行，其中第二十條、第二十三條將施
    用毒品之刑事處遇程序，區分為「初犯」及「五年內再犯」
    、「五年後再犯」。依其立法理由之說明：「初犯」，經觀
    察、勒戒或強制戒治後，應為不起訴處分或不付審理之裁定
    ；經觀察、勒戒或強制戒治執行完畢釋放後，「五年內再犯
    」者，因其再犯率甚高，原實施之觀察、勒戒及強制戒治既
    已無法收其實效，爰依法追訴或裁定交付審理。至於經觀察
    、勒戒或強制戒治執行完畢釋放後，「五年後再犯」者，前
    所實施之觀察、勒戒或強制戒治已足以遮斷其施用毒品之毒
    癮，為期自新及協助其斷除毒癮，仍適用「初犯」規定，先
    經觀察、勒戒或強制戒治之程序。從而依修正後之規定，僅
    限於「初犯」及「五年後再犯」二種情形，始應先經觀察、
    勒戒或強制戒治程序。倘被告於五年內已再犯，經依法追訴
    處罰，縱其第三次（或第三次以上）再度施用毒品之時間，
    在初犯經觀察、勒戒或強制戒治執行完畢釋放五年以後，已
    不合於「五年後再犯」之規定，且因已於「五年內再犯」，
    顯見其再犯率甚高，原實施觀察、勒戒或強制戒治，已無法
    收其實效，即應依該條例第十條處罰，此有最高法院九十五
    年度第七次刑事庭會議決議可資參照。查被告前因於八十八
    年一月間因施用第二級毒品案件，經本院以八十八年度毒聲
    字第四三一一號裁定送觀察、勒戒後，因認無繼續施用毒品
    之傾向，於八十八年七月三十日觀察勒戒執行完畢出所，並
    經臺灣板橋地方法院檢察署檢察官於八十九年七月三十日以
    八十八年度偵字第一五六四二號為不起訴處分確定；再於九
    十二年因施用第一、二級毒品案件，經本院以九十二年度毒
    聲字第二八六二號裁定送觀察、勒戒後，因認有繼續施用毒
    品之傾向，再經本院以九十二年度毒聲字第三一七八號裁定
    令入戒治處所施以強制戒治，於九十三年一月九日因毒品危
    害防制條例修正而釋放出所，並經檢察官提起公訴，經本院
    以九十二年度訴字第二六五六號判決判處有期徒刑十月確定
    ，有臺灣高等法院被告前案紀錄表一份附卷可稽，參諸前開
    說明，被告復於九十五年六月二十九日下午某時施用第一級
    毒品海洛因，因其前已於「五年內再犯」，雖係在強制戒治
    執行中因毒品危害防制條例修正而釋放，然顯見其再犯率甚
    高，原實施之觀察、勒戒或強制戒治，已無法收其實效，而
    無五年戒斷期之存在，自無再經觀察、勒戒及強制戒治之必
    要，自應逕行追訴處罰。是本件事證明確，其犯行堪予認定
    ，應予依法論科。
三、按海洛因係屬毒品危害防制條例第二條第二項第一款所規定
    之第一級毒品，核被告所為，係犯毒品危害防制條例第十條
    第一項之施用第一級毒品罪。其持有第一級毒品之低度行為
    ，應為施用之高度行為所吸收，不另論罪。末按，刑法業於
    九十五年七月一日修正施行，關於累犯之規定，因本件被告
    犯行係故意犯，無論依新、舊法第四十七條之規定，均應論
    以累犯，是行為後之法律並無有利於被告之情形，依刑法第
    二條第一項前段之規定，本件自應適用行為時即修正前刑法
    之相關規定，查被告前曾於八十七年間因違反槍砲彈藥刀械
    管制條例案件，經臺灣高等法院判處有期徒刑一年四月，併
    科罰金新臺幣二萬元，並經最高法院駁回上訴確定，於九十
    年三月二十日假釋出監付保護管束，於九十年七月二十七日
    假釋期滿執行完畢；復於九十二年間因施用第一、二級毒品
    案件，經本院於九十三年二月二十日以九十二年度訴字第二
    六五六號判決判處有期徒刑十月，於九十四年二月九日執行
    完畢，有臺灣高等法院被告前案紀錄表一份在卷可稽，其於
    受有期徒刑執行完畢後，五年以內再犯本件有期徒刑以上之
    罪，為累犯，應依修正前刑法第四十七條規定，加重其刑。
    爰審酌被告前已因施用毒品經觀察、勒戒後而獲不起訴處分
    之寬典，復因施用毒品而多次負刑責，猶應知所惕勵，對於
    施用毒品之違法性及可罰性，應有明確而強烈之認識，詎其
    不知悛悔，復行施用海洛因，戕害自己身心健康，兼衡其智
    識程度、犯罪動機、目的、施用之期間及犯罪後自承施用毒
    品犯行，犯後態度良好等一切情狀，量處如主文所示之刑，
    以示懲儆。
四、末按沒收依我國刑法規定，為從刑之一種，附屬於主刑，不
    生比較輕重問題，而刑法第三十八條於修法後除文字修正外
    ，僅於同條第一項第三款增列「因犯罪所生」之物為裁量沒
    收之範圍，而本件並無因被告犯罪所生之物扣案，上開修正
    對於被告應刑罰之內容亦無影響。故扣案之注射針筒二支，
    係屬被告所有供其預備施用第一級毒品海洛因所用之物，業
    據被告供承在卷，爰依刑法第三十八條第一項第二款規定併
    予宣告沒收。至扣案之海洛因殘渣袋一個，因所含海洛因殘
    渣因量微無法與塑膠袋析離秤重，應概認係屬查獲之第一級
    毒品，爰依毒品危害防制條例第十八條第一項前段規定予以
    沒收銷燬之。
據上論斷，應依刑事訴訟法第二百七十三條之一第一項、第二百
九十九條第一項前段，毒品危害防制條例第十條第一項、第十八
條第一項前段，刑法第十一條前段（修正前）、第二條第一項前
段（修正後）、第四十七條（修正前）、第三十八條第一項第二
款（修正前），判決如主文。
本案經檢察官甲○○到庭執行職務。
中    華    民    國    95    年    9     月    25    日
                    刑事第九庭  法  官  王士珮
以上正本證明與原本無異
如不服本判決應於送達後10日內向本院提出上訴狀。
                                書記官  程欣怡
中    華    民    國    95    年    9     月    25    日
附錄本案論罪科刑法條全文：
毒品危害防制條例第十條
施用第一級毒品者，處六月以上五年以下有期徒刑。
施用第二級毒品者，處三年以下有期徒刑。


司法院資訊處製作；財團法人民間司法改革基金會備份。
